【裁判字號】    98,交聲,1589
【裁判日期】    980608
【裁判案由】    聲明異議
【裁判全文】
臺灣高雄地方法院交通事件裁定        98年度交聲字第1589號
原處分機關  臺北市交通事件裁決所
異  議  人  甲○○
上列受處分人因違反道路交通管理處罰條例案件，對於臺北市交
通事件裁決所所為之處分（原處分：北市裁罰字第裁22-AEX5572
05號），聲明異議，本院裁定如下：
    主  文
原處分關於甲○○酒精濃度超過規定標準，吊扣駕駛執照十二個
月之處分撤銷。
    理  由
一、原處分意旨略以：異議人即受處分人甲○○於民國98年5 月
    2 日晚上10時42分許飲酒後駕駛車號6116-QR 號自用小客車
    ，行經臺北市○○○路○段77巷49號前，經臺北市政府警察
    局中山分局中山二派出所員警攔檢，並測得異議人呼氣中酒
    精濃度達每公升0.46毫克，而舉發異議人「酒後駕車（酒測
    值0.46mg/l）」，並開立98年5 月2 日北市警交字第AEX557
    205 號舉發違反道路交通管理事件通知單，而臺北市交通事
    件裁決所依據道路交通管理處罰條例第35條第1 項第1 款及
    第24條第1 項第1 款規定，於98年5 月19日以北市裁罰字第
    裁22-AEX557205號裁決書裁處異議人罰鍰新臺幣（下同）34
    ,500 元 ，並吊扣駕駛執照12個月，施以道安講習。異議人
    接獲通知單後，不服上開裁決處分，於法定期間內向本院聲
    明異議。
二、本件異議意旨略以：異議人因酒後駕駛自小客車，被臨檢，
    所以吊扣職業聯結車駕照1 年，目前遭停職，使生活產生問
    題，希望能給異議人一次機會，讓異議人賺錢養家，能使生
    活有所幫助，使生活恢復正常，而請求撤銷吊扣處分等語（
    聲明異議範圍不含裁處罰鍰34,500元及施以道安講習部分）
    。
三、按汽車駕駛人，駕駛汽車經測試檢定有酒精濃度超過規定標
    準之情形者，處新臺幣15,000元以上60,000元以下罰鍰，並
    當場移置保管其車輛及吊扣其駕駛執照1 年，道路交通管理
    處罰條例第35條第1 項第1 款定有明文。而所謂酒精濃度超
    過規定之標準者，依道路交通安全規則第114 條第2 款之規
    定，係指汽車駕駛人飲用酒類或其他類似物後其吐氣所含酒
    精濃度超過每公升0.25毫克或血液中酒精濃度超過0.05% 以
    上者。次按，已領有聯結車駕駛執照者，得駕駛大客車、大
    貨車、代用大客車、大客貨兩用車、曳引車、小型車、輕型
    機器腳踏車，道路交通安全規則第61條第1 項第1 款前段規
    定明確。再按，汽車駕駛人，因違反本條例及道路交通安全
    規則之規定，受吊銷駕駛執照處分時，吊銷其持有各級車類
    之駕駛執照，道路交通管理處罰條例第68條定有明文。此規
    定係於94年12月14日修正公布，並於95年3 月1 日施行，而
    修正前之道路交通管理處罰條例第68條則係規定「汽車駕駛
    人，因違反本條例及道路交通安全規則之規定，受吊扣或吊
    銷駕駛執照處分時，吊扣或吊銷其持有各級車類之駕駛執照
    」，觀其修法意旨，係以「原條文將違規駕駛人所持有之各
    級車類駕駛執照一併吊扣或吊銷，失之過酷，影響人民工作
    及生活甚鉅」為由，而刪除吊扣駕駛人駕駛執照時，應吊扣
    駕駛人持有各級車類駕駛執照之規定，是依現行道路交通管
    理處罰條例，已無得吊扣駕駛人所持有他級駕駛執照之依據
    存在，從而，於為吊扣駕駛人駕駛執照之處分時，自僅得吊
    扣駕駛人違規時所駕駛該級車類之駕駛執照，以限制其繼續
    駕駛該級車類行駛道路之權利，若駕駛人並無該級車類之駕
    駛執照，即無從執行吊扣駕駛執照之處分，而僅係應否依道
    路交通管理處罰條例第22條第1 項規定處罰駕駛人之問題。
四、經查：
  (一)異議人甲○○於98年5 月2 日晚上10時42分許飲酒後駕駛車
    號6116-QR 號自用小客車，行經臺北市○○○路○段77巷49
    號前，經攔檢查獲，並測得異議人呼氣中酒精濃度達每公升
    0.46毫克，並由原處分機關就酒後駕車部分之交通違規行為
    裁處罰鍰34,500元、吊扣駕駛執照12個月並施以道安講習之
    事實，業據異議人自承在卷，並有臺北市政府警察局98年 5
    月2 日北市警交字第AEX557205 號舉發違反道路交通管理事
    件通知單、原處分機關98年5 月22日北市裁申字第09836220
    300 號移送書、98年5 月19日北市裁罰字第裁22-AEX557205
    號違反道路交通管理事件裁決書各1 份附卷可稽，是異議人
    酒後酒精濃度超過規定標準，仍於上開時、地駕駛自用小客
    車之違規行為，堪以認定。
  (二)經查，本件異議人並無自用小客車駕駛執照，僅有職業聯結
    車駕駛執照，業據異議人陳明在卷，且有異議人證號查詢汽
    車駕駛人資料1 份在卷可稽，而本件異議人係駕駛自用小客
    車違規，依現行道路交通管理處罰條例第68條規定，僅得吊
    扣其自用小客車駕駛執照，並不得吊扣駕駛人所持有各級車
    類之駕駛執照，亦即於為吊扣駕駛人駕駛執照之處分時，僅
    得吊扣駕駛人違規時所駕駛該級車類之駕駛執照，以限制其
    繼續駕駛該級車類行駛道路之權利。從而，原處分機關僅能
    吊扣異議人違規當時所駕車類（即自用小客車）之駕駛執照
    ，不得率爾吊扣異議人現尚有效之其他各級駕駛執照（即職
    業聯結車駕駛執照），原處分機關未審酌新修正之法律規定
    ，逕予裁處吊扣其駕駛執照12個月，復未依「違反道路交通
    管理事件統一裁罰基準及處理細則」第43條第2 項第3 款規
    定，記明應受吊扣駕駛執照之名稱，均有可議，是異議人本
    件異議為有理由，應由本院將原處分關於吊扣駕駛執照12個
    月部分之處分撤銷，由原處分機關依修法後之規定及意旨，
    另為適法之處分，爰不另為裁定，附此敘明。
五、依道路交通案件處理辦法第20條前段，裁定如主文。
中    華    民    國    98    年    6     月    8     日
                      交通法庭      法  官  陳盈吉
以上正本證明與原本無異。
如不服本裁定，應於收受送達後5 日內向本院提出抗告狀。
中    華    民    國    98    年    6     月    8     日
                                    書記官  陳展榮


司法院資訊處製作；財團法人民間司法改革基金會備份。
